臺灣屏東地方法院交通事件裁定　　　　 99年度交聲字第481號
原處分機關　交通部公路總局高雄區監理所屏東監理站
異　議　人
即受處分人　賴維正
送達代收人　賴金生
上列受處分人因違反道路交通管理處罰條例事件，對於交通部公
路總局高雄區監理所屏東監理站民國99年11月2 日所為之處分（
原處分案號：屏監違字第裁82-V00000000號）聲明異議，本院裁
定如下：
    主  文
異議駁回。
    理  由
一、原處分意旨略以：蔡蕙好於民國99年9 月20日下午2 時20分
    許，駕駛「YR-3678 」自用一般小貨車懸掛異議人即受處分
    人賴維正所有「CW-0240 」車牌，行經屏東縣恆春鎮○○路
    ○段時，因有牌照借供他人使用之違規事實，為警掣單舉發
    ，嗣原處分機關即交通部公路總局高雄區監理所屏東監理站
    認異議人上開情形，違反道路交通管理處罰條例第12條第1
    項第5 款、同條第2 項規定，裁處罰鍰新臺幣（下同）7,20
    0 元，吊銷汽車牌照等語。
二、本件聲明異議意旨略以：異議人因99年9 月19日凡那比颱風
    造成南台灣各地淹水，為免車牌號碼「CW-0240 」小貨車泡
    水，不得已才將車牌「CW-0240 」另掛上「YR-3678 」車使
    用，而涉水到安全地方，所為係因天災之原因，迫不得已之
    行事，因而為此聲明異議等語。
三、按「汽車有下列情形之一者，處汽車所有人新臺幣3,600 元
    以上10,800元以下罰鍰，並禁止其行駛：五、牌照借供他車
    使用或使用他車牌照行駛」、「第五款至第七款之牌照吊銷
    之」，道路交通管理處罰條例第12條第1 項第5 款、第2 項
    分別定有明文。
四、經查：
  (一)蔡蕙好於民國99年9 月20日下午2 時20分許，駕駛「YR-367
    8 」車懸掛異議人即受處分人賴維正所有「CW-0240 」車牌
    ，行經屏東縣恆春鎮○○路○段時，因有牌照借供他車使用
    之違規事實，為警掣單舉發，有屏東縣政府警察局屏警交字
    第V00000000 號舉發違反道路交通管理事件通知單、車號查
    詢車牌號碼「YR-3678 」汽車車藉資料、車牌號碼「YR-367
    8 」、「CW-0240 」汽車車藉各1 紙在卷可稽，且異議人對
    上開違規之事實並不爭執，是異議人上開違規行為應足認定
    。
  (二)按因避免自己或他人生命、身體、自由、名譽或財產之緊急
    危難而出於不得已之行為，不予處罰。但避難行為過當者，
    得減輕或免除其處罰，行政罰法第13條固有明文。然該條所
    稱之緊急避難，其要件包括須客觀上確有緊急危難狀態存在
    ，行為人主觀出於避難之意思，所為之不得已行為，且須與
    目的相當並採取損害最小之方式為之，亦即仍須符合比例原
    則。而本件異議人雖以違規當時颱風來襲造成南台灣各地淹
    水，乃將車牌號碼「CW-0240 」車牌懸掛在「YR-3678 」自
    用小貨車上而涉水到安全地方，應有緊急避難之適用為由，
    提起本件聲明異議，惟其就此阻卻違法事由並無法提出任何
    證據得資佐證，尚難僅憑異議人片面之說詞即逕予推認當時
    客觀上確有緊急危難狀態存在。況衡以異議人前揭所執緊急
    事由，異議人將其所有車牌懸掛至他車之行為，並非唯一且
    必要之方式，異議人尚得選擇駕駛不懸掛車牌即無車牌狀態
    車輛至安全地方，如警方攔查時再予說明未懸掛車牌事由，
    詎其捨此不為，因而造成本件違規，並無「不得已事由」存
    在。是異議人之違規行為，實難認係屬緊急危難狀態，亦無
    從認客觀上有何不得已須為該違規行為之情狀，故與行政罰
    法第13條所定之緊急避難並不相符，自不得據為本件主張阻
    卻違規之正當事由。
五、綜上所述，異議人於上開時、地因有牌照借供他車使用之違
    規事實，足堪認定。從而，原處分機關依上開規定科處異議
    人罰鍰7,200 元，吊銷汽車牌照，並無違誤，異議人之異議
    ，即無理由，應予駁回。
六、據上論斷，應依道路交通管理處罰條例第87條第2 項，道路
    交通事件處理辦法第18條，裁定如主文。
中    華    民    國    100   年    1     月    20    日
                    交通法庭    法  官  簡光昌
以上正本證明與原本無異。
如不服本裁定應於收受送達後5 日內向本院提出抗告書狀敘述抗
告之理由抗告於台灣高等法院高雄分院。
中    華    民    國    100   年    1     月    20    日
                                書記官  林祥玉